【裁判字號】    91,上訴,1
【裁判日期】    900307
【裁判案由】    脫逃
【裁判全文】
臺灣高等法院高雄分院刑事判決                        九十一年度上訴字第一號
    上 訴 人   乙○○
    即 被 告
右上訴人因脫逃案件，不服臺灣屏東甲方法院九十年度易字第九一七號中華民國九十
年九月二十六日第一審判決（起訴案號：臺灣屏東甲方法院檢察署九十年度偵字第二
五五七號），提起上訴，本院判決如左：
      主  文
上訴駁回。
      事  實
一、翁正逢前曾於八十六年間因違反麻醉藥品管理條例罪，經本院判處有期徒刑八月
    確定，於民國八十八年十一月二十七日執行完畢，猶不思悔改；復因涉嫌竊盜罪
    ，於九十年四月十八日下午四時三十分許，在屏東縣九如鄉○○村○○街一之一
    號處遭屏東縣警察局里港分局九如分駐所員警當場查獲逮捕，為依法逮捕之人，
    竟於九十年四月十九日十二時三十分許，乙○○於前開分駐所員警將其押解至里
    港分局刑事組偵訊時，佯稱腹痛，並趁刑事組員警準備將其送醫之際，將阻擋該
    刑事組指紋室後門之櫃子搬開後，打開該門脫逃得逞，其後並以公用電話撥打其
    所有而借予同居人馬美鳳（已判決確定）使用之門號0000000000號行
    動電話，囑咐馬美鳳騎乘機車與其會合；馬美鳳即於翌（二十）日凌晨零時三十
    分許，騎乘機車至屏東縣鹽埔鄉彭厝國小前接應乙○○，馬美鳳即將乙○○載至
    屏東縣鹽埔鄉境內某間小廟內藏匿，嗣於九十年四月二十日上午十一時三十分許
    ，乙○○在屏東縣鹽埔鄉○○村○○路十巷巷口為警查獲，並扣得其所有供脫逃
    所用之門號0000000000號行動電話乙支。
二、案經屏東縣警察局里港分局移送台灣屏東甲方法院檢察署檢察官偵查起訴。
    理  由
一、上訴人即被告翁正逢並未於本院審判期日到庭，惟其於原審審理時對右揭事實自
    白不諱，核與同案被告馬美鳳於警訊及偵查中所供情節相符，並經證人即屏東縣
    里港分局警員方堯於原審證述明確（見原審卷第二十九頁），堪認被告前開自白
    與事實相符；被告於原審雖辯稱：其脫逃動機係因在九如分駐所遭警刑求所致云
    云，惟查被告脫逃甲點為「里港分局」，並非「九如分駐所」；而被告亦供承在
    里港分局之偵訊期間未曾遭警施以暴力；證人即屏東縣里港分局警員方堯於原審
    審理時亦證述並未有警員對被告施以暴力（見原審卷第三十頁），再觀諸被告於
    警訊、偵查中所自陳其犯罪動機為：「（你因何故要由刑事組脫逃？）我是怕因
    犯竊盜案被關，加上心中掛念同居人馬美鳳與其三名幼子的生計無著落才會鋌而
    走險。」（見警訊筆錄第二頁）; 「（九十年四月十九日被查獲時為何逃逸？）
    我放不下小孩，所以才逃跑。」（見偵查卷第二十四頁）等語，堪認被告係因掛
    念、照顧同居人馬美鳳及其子女之生活問題，方為其脫逃本意；參以被告在里港
    分局內佯稱腹痛時，該局警員尚拿取局內藥物供其服用等情觀之，被告在里港分
    局期間，應無發生遭警虐待致其急欲脫逃之不堪忍受情事，其於原審所辯其脫逃
    動機係因在九如分駐所遭警刑求云云，殊無可採；此外，復有屏東分局里港分局
    警員方堯製作之報告乙紙及照片乙張附卷及被告所有之行動電話乙支扣案足憑，
    事證明確，被告乙○○之犯行洵堪認定。
二、核被告乙○○所為，係犯刑法第一百六十一條第一項之脫逃罪；又本件公訴人雖
    據屏東縣警察局里港分局解送人犯報告書記載被告「破壞該刑事組指紋室門窗逃
    逸」，而認被告乙○○係犯刑法第一百六十一條第二項之加重脫逃罪，惟查被告
    於警、偵訊及原審審理中從未自陳有破壞門窗逃逸之情事，且經原審傳訊證人即
    屏東縣里港分局警員方堯亦到庭證稱：「我當日是負責協助指紋照相的，被告按
    完指紋後，我叫他去洗手時，被告就把指紋室的後門擋住的櫃子搬開來，從那個
    門跑出去了」「（當時有無對乙○○施以手銬，腳鐐或其他械具？）沒有，在蓋
    指紋時就已經解掉了」「（指紋室之門有無上鎖？乙○○係持何種工具破壞指紋
    室之門？開門損壞情行如何？）沒有上鎖也沒有其他防護設備，沒有故意破壞的
    情形，被告也沒有拿什麼工具‧‧」「（乙○○）沒有（對警員施暴）」等語（
    見原審卷第二十九頁、三十頁），足見被告脫逃時，並無以損壞拘禁處所械具或
    以強暴脅迫方式為之，公訴人未及斟酌此等事實，而認被告係犯刑法第一百六十
    一條第二項之罪，尚有未洽，惟其基本事實同一，起訴法條應予變更。又被告曾
    於八十六年間因違反麻醉藥品管理條例罪，經本院判處有期徒刑八月確定，於八
    十八年十一月二十七日執行完畢，此有台灣屏東甲方法院檢察署刑案資料查註紀
    錄表乙紙在卷可按，其於五年內再犯有期徒刑以上刑之本罪，為累犯，應依法加
    重其刑。
三、原審因而適用刑法第一百六十一條第一項、第四十七條、第四十一條第一項、第
三十八條第一項第二款，罰金罰鍰提高標準條例第一條前段、第二條之規定，並
    審酌被告犯罪之動機、目的、所使用之手段，其素行非佳，惟事後坦承犯行，態
    度良好，尚有悔意等一切情狀，量處有期徒刑參月，並諭知如易科罰金，以參佰
    元折算一日，扣案之門號0000000000號行動電話乙支為被告乙○○所
    有，且供犯罪所用之物，業據被告供明在卷，依刑法第三十八條第一項第二款宣
    告沒收，其認事用法，均無不合，量刑亦屬適當，被告未具理由提起上訴，指摘
    原判決不當，並無理由，應予駁回。
四、被告乙○○經合法傳喚，無正當理由不到庭，爰不待其陳述逕行判決。
五、同案被告馬美鳳部分，已判決確定，本院不予論列。
據上論結，應依刑事訴訟法第三百六十八條、第三百七十一條，判決如主文。
本案經檢察官劉文水到庭執行職務。
中      華      民      國    九十      年      三      月      七      日
                              臺灣高等法院高雄分院刑事第七庭
                                  審判長法官  李春昌
                                        法官  莊飛宗
                                        法官  黃憲文
右正本證明與原本無異。
檢察官如不服本判決應於收受本判決後十日內向本院提出上訴書狀，其未述上訴理
由者，並得於提起上訴後十日內向本院補提理由書狀（均須按他造當事人之人數附繕
本)「切勿逕送上級法院」。
被告不得上訴。
                                      書記官  黃玉珠
中      華      民      國    九十      年      三      月      八      日
附錄：本判決論罪科刑法條：
刑法第一百六十一條第一項
依法逮捕、拘禁之人脫逃者，處一年以下有期徒刑。
                                                                Ａ


司法院資訊處製作；財團法人民間司法改革基金會備份。
